【裁判字號】    95,交易,511
【裁判日期】    950928
【裁判案由】    公共危險
【裁判全文】
臺灣臺中地方法院刑事判決             95年度交易字第511號
公  訴  人  臺灣臺中地方法院檢察署檢察官
被      告  甲○○
上列被告因公共危險案件，經檢察官聲請簡易判決處刑（原聲請
案號：95年度偵字第5067號），本院沙鹿簡易庭認不宜以簡易判
決處刑，移由本院普通庭審理，判決如下：
    主    文
甲○○無罪。
    理    由
一、本件公訴意旨略以：被告甲○○於民國95年2月22日22時許
    ，在不詳地點飲酒後，已達不能安全駕駛動力交通工具之程
    度，竟仍騎乘車牌號碼KDQ-507號重型機車上路，嗣於同日2
    3時許，途經台中縣沙鹿鎮○○路與清泉路口時，因不勝酒
    力致操控能力降低而不慎人車倒地。經警據報前往處理，並
    當場測得甲○○呼氣中所含酒精濃度為每公升1.16毫克，始
    悉上情，因認被告涉犯刑法第185條之3服用酒類不能安全駕
    駛動力交通工具罪云云。
二、按犯罪事實應依證據認定之，無證據不得認定犯罪事實；又
    不能證明被告犯罪者，應諭知無罪之判決，刑事訴訟法第15
    4條第2項、第301條第1項分別定有明文。又認定不利於被告
    之事實，須依積極證據，苟積極證據不足為不利於被告事實
    之認定時，即應為有利於被告之認定，更不必有何有利之證
    據（最高法院30年上字第816號判例參照）。又刑事訴訟法
    第161條第1項規定：檢察官就被告犯罪事實，應負舉證責任
    ，並指出證明方法。因此，檢察官對於起訴之犯罪事實，應
    負提出證據及說服之實質舉證責任。倘其所提出之證據，不
    足為被告有罪之積極證明，或其指出證明之方法，無從說服
    法院以形成被告有罪之心證，基於無罪推定之原則，自應為
    被告無罪判決之諭知（最高法院92年台上字第128號判例參
    照）。
三、公訴人認被告涉嫌服用酒類不能安全駕駛動力交通工具罪，
    主要係以證人即查獲員警蔡敏益於偵訊時之證述及蔡敏益製
    作之職務報告書、刑法第185條之3案件測試觀察記錄表、交
    通事故當事人酒精測定記錄表、道路交通事故現場圖、台中
    縣警察局舉發違反道路交通管理事件通知單暨現場照片3張
    等證據，資為論據。訊據被告甲○○固坦承於當日飲用酒類
    後經警測得其呼氣中所含酒精濃度達每公升1.16毫克之事實
    ，惟矢口否認有酒醉駕車之行為，辯稱：當天騎乘之機車就
    停在飲酒地點「尚青小吃部」旁，當時酒醉的很厲害，印象
    中是要騎機車回家時，但因酒醉倒地，就被警察查獲，實際
    上根本沒騎機車等語。
四、關於證據能力之判斷：按證人、鑑定人依法應具結而未具結
    者，其證言或鑑定意見，不得作為證據，刑事訴訟法第158
    條之3定有明文。查員警蔡敏益於95年5月18日偵訊時固以證
    人身份陳述當天查獲被告酒醉駕車之經過，惟證述前後均未
    以證人身份具結擔保其證言為公正誠實，其復無刑事訴訟法
    第186條第1項所列不得令其具結之情事，則依據上開規定，
    證人蔡敏益於偵訊時之證述，不得作為本案之證據。
五、經查：
  (一)被告於95年2月22日晚間，因倒臥路旁，經路人報警，員警
    蔡敏益據報前往處理，發現被告遭機車壓住呈側臥狀，經員
    警於當日23時18分許，對被告施以呼氣酒精濃度測試，發現
    其呼氣酒精濃度高達每公升1.16毫克等情，業據證人蔡敏益
    於本院審理中結證甚詳，並有台中縣警察局道路交通事故當
    事人酒精測定記錄表及記載「無法正常駕駛，而人車倒地」
    之刑法第185條之3之查獲後測試觀察職務報告各1份在卷可
    稽，堪認被告遭警查獲時呈現人車倒地，且已達酒醉不能安
    全駕駛動力交通工具之狀態。
  (二)證人丙○○於本院證稱：「因為我負責送小吃店的飲料，當
    時我正好在小吃店與朋友喝酒聊天，被告來跟我聊天，也有
    坐下來喝酒約十幾分鐘，我看他酒醉，就請他回家，等我出
    來的時候，看到被告被警察帶上警車，從被告喝完酒後要離
    開，到我發現警察要帶他上車大約十幾分鐘。員警在小吃店
    的旁邊的馬路帶被告上警車，距離小吃店約3、4公尺」等語
    ；證人乙○○證稱：「當晚9點多有看到被告在小吃店包廂
    內飲酒，出去外面買東西回來，就看到被告要被帶上警車，
    警車停放位置距離小吃店大約是證人席到法庭法官臺後方牆
    壁的位置」等語，依據上開2名證人之證述，應可認定被告
    於為警查獲前係在「尚青小吃店」飲酒。至於被告騎乘之機
    車停放之位置，被告供稱機車原本就停放於尚青小吃店旁，
    核與證人乙○○證述之「小吃店客人的機車都放在小吃店旁
    便利商店處」相符，證人蔡敏益亦證稱「當時便利超商在施
    工，於騎樓下有停放幾台機車。被告的機車是倒在騎樓的旁
    邊，被告的機車是倒在柏油地了，被告的機車倒在距離騎樓
    一小段，大約不到1公尺」，則被告之機車停放及倒地的位
    置係在尚青小吃店旁便利商店處之步行可達之距離，亦可認
    定。被告於尚青小吃店飲酒完畢，步行至小吃店旁便利超商
    前原停車處騎乘機車，而為警發現人車倒臥於便利超商前柏
    油路上，至此，被告可能涉犯酒後駕車之時段，僅餘由停車
    地點至倒臥處該段，雖證人蔡敏益證稱「被告當時酒醉的很
    嚴重，以正常的人有可能將機車牽到被告倒地的位置，但以
    被告酒醉嚴重的程度，應該不可能」等語，然證人蔡敏益係
    在被告已人車倒地後始到達現場，業如前述，其並未目擊被
    告如何將機車移至倒地位置之經過，上開證稱以被告酒醉程
    度，不可能用牽的方式將機車移至倒地位置等語，應屬其個
    人推測之詞，不得逕採為認定被告有罪之證據。而於無法排
    除被告係以手牽機車步行之方式將機車自停車處移至柏油路
    時，因酒醉控制力降低而人車倒地之可能，且公訴人亦未提
    出其他證據證明被告確有酒醉駕車之犯行，則被告前揭所辯
    並非全然無據，堪可採信。
六、綜上所述，公訴人所提出證據無從證明被告有酒醉駕車之行
    為，此外，復查無其他積極證據足認被告確有公訴意旨所稱
    之公共危險犯行，依「罪疑唯輕」之刑事法原則，不能證明
    其犯罪，揆諸首揭法條及判例意旨，自應為被告無罪之諭知
    。
據上論斷，應依刑事訴訟法第452條、第301條第1項，判決如主
文。
中    華    民    國    95    年    9     月    28    日
                     臺灣臺中地方法院刑事第二庭
                               審判長  法  官 林清鈞
                                       法  官 林慧英
                                       法  官 陳姵君
上正本證明與原本無異。
如不服本判決，應於送達後十日內向本院提出上訴狀（須附繕
本），上訴於台灣高等法院台中分院。
中    華    民    國    95    年    9     月    28    日
                                       書記官 莊金屏


司法院資訊處製作；財團法人民間司法改革基金會備份。
